# 同一控制下企业合并处置子公司的处理

提问人：jackiechen8623 时间：2015-06-25 13:51:00
针对同一控制下企业的处置子公司行为账务处理咨询： 假设A为母公司，B、C为其全资控制的子公司，B全资控制D企业。 2015 年 6月，D企业由B公司转让给C公司，此时B公司与C公司，编制资产负债表时均视同期初D就已经转让完成，但如何编制当期的利润表及现金流量表呢？
根据企业会计准则第 20 号--企业合并，第二章同一控制下的企业合并，第九条：企业合并形成母子公司关系的，母公司应当编制合并日的合并资产负债表、合并利润表和合并现金流量表。合并资产负债表中被合并方的各项资产、负债，应当按其账面价值计量。因被合并方采用的会计政策与合并方不一致，按照本准则规定进行调整的，应当以调整后的账面价值计量。合并利润表应当包括参与合并各方自合并当期期初至合并日所发生的收入、 费用和利润。 被合并方在合并前实现的净利润，应当在合并利润表中单列项目反映。
合并现金流量表应当包括参与合并各方自合并当期期初至合并日的现金流量。
根据上条政策，是否B公司当期利润表也视同期初就不再合并D公司利润表及现金流量表，而改为C公司视同期初就合并D公司利润表及现金流量表？

回答人：chenyiwei
不可以这样理解。B应合并D的年初至处置日期间的利润表和现金流量表，而C应合并D全年的利润表和现金流量表，到A编制更上层合并报表时采用一定的技术处理方法消除B、C的合并报表中重复反映D的年初至处置日期间损益和现金流量的问题。

提问人：jackiechen110 时间：2015-06-26 10:05:08
谢谢您 1 、还想问下，那现在同一控制，假设A为母公司，B、C为其全资控制的子公司，B全资控制D企业。 2015 年 6 月，D企业由B公司转让给C公司。如果假设按照账面价值处置，则B公司合并不出现投资收益，但是B的母公司是否应该出现投资收益，看到有不同说法，有说同一控制处置单体差额也在资本公积反映。 2 、企业现在涉及区域整合，想满足债务重组的特殊税务处理规定，B公司如果正常是要按照投资收益缴纳股权转让所得的所得税，但是企业想满足特殊债务处理，那签订的股权转让协议，是B和C签订，还是应该ABC三个签订一份协议，体现为重组的整合的意向。谢谢您了。

回答人：chenyiwei
1 、母公司A并不是交易的一方，为何确认投资收益？ 2 、建议咨询税务专业人士进行纳税筹划。

提问人：jackiechen110 时间：2015-06-26 10:39:31
看到这个意见函了 证监会会计部《关于向控股股东出售子公司股权相关会计处理的征询函》（会计部函[2013]号 566 号，简称“征询函”）
企业合并准则补充规定 ——同一控制下处置子公司的相关会计处理 （征求意见稿）
企业通过同一控制下企业合并取得的股权投资，在以后期间处置给控股股东或其控制的子公司，且丧失了对原有子公司的控制权的，应当区分个别财务报表和合并财务报表进行相关会计处理： （一）在个别财务报表中，企业通过同一控制下企业合并取得的股权投资，其初始投资成本与合并对价之间的差额，应当调整资本公积；资本公积不足冲减的，调整留存收益。企业在以后期间将该股权投资处置给控股股东或其控制的子公司时，其账面价值与转让对价之间的差额，应当按照以上相反的顺序分别计入留存收益和资本公积。同时，对于处置后的剩余股权（如有），应当按其账面价值确认为长期股权投资或其他相关金融资产。处置后的剩余股权能够对原有子公司实施共同控制或重大影响的，按照《企业会计准则第 2 号——长期股权投资》关于成本法转权益法的规定进行会计处理。
（二）在合并财务报表中，处置对价与所处置的股权所对应的原有子公司净资产账面价值（在该企业处置股权之前的合并财务报表上的账面价值）之间的差额，以及剩余股权投资（如有），应当比照（一）的规定处理。 企业还应当在附注中披露该业务事项对当期财务报表产生的影响。 企业通过同一控制下企业合并取得子公司，以后期间在同一控制下转让该子公司的有关资产或资产负债的组合，应当关注有关资产或资产负债的组合是否构成业务，构成业务的，应当参照本规定处理。 本规定自发布之日起施行。

回答人：chenyiwei
这个征求意见稿已经作废，请不要以此为依据指导账务处理。